臺灣板橋地方法院刑事判決　　　　　　　99年度訴字第1565號
公　訴　人　臺灣板橋地方法院檢察署檢察官
被　　　告　羅嘉祥
指定辯護人　本院公設辯護人　吳天明
上列被告因毒品危害防制條例案件，經檢察官提起公訴（99年度
偵緝字第654號），本院判決如下：
    主  文       
羅嘉祥販賣第二級毒品未遂，處有期徒刑貳年，緩刑肆年，緩刑
期間付保護管束，並應於緩刑期內向指定之政府機關、政府機構
、行政法人、社區或其他符合公益目的之機構或團體，提供貳佰
肆拾小時之義務勞務；扣案第二級毒品甲基安非他命壹包（淨重
零點零肆貳零公克、取樣零點零零零貳公克、驗餘淨重零點零肆
壹捌公克）沒收銷燬，扣案包裹前開毒品甲基安非他命之外包裝
袋壹只、NOKIA 廠牌行動電話壹支（含門號0000000000號SIM 卡
壹枚）、含蔗糖成分未發現含法定毒品成分之透明結晶壹包（驗
餘淨重零點陸公克）均沒收。
    事  實
一、羅嘉祥明知甲基安非他命係毒品危害防制條例管制之第二級
    毒品，不得非法持有、販賣，竟仍於民國98年11月22日晚上
    某時許，在臺北縣三重市○○街之中興游泳池附近，向真實
    姓名、年籍不詳，綽號「阿德」之成年男子，取得數量不詳
    之甲基安非他命而單純持有後，嗣竟意圖營利伺機販賣牟利
    ，而少年陳○○嗣因涉嫌違反兒童及少年性交易防制條例案
    ，為台北市政府警察局大同分局警備隊員警查獲，少年陳○
    ○向員警吳仁成提及，其知悉持用行動電話門號0000000000
    號、綽號「小智」之羅嘉祥販賣甲基安非他命之情，無購買
    毒品真意之員警吳仁成遂於98年11月23日20時45分許，以門
    號0000000000撥打羅嘉祥前揭持用之0000000000門號聯繫欲
    購買新台幣（下同）二千元之甲基安非他命，羅嘉祥即與吳
    仁成相約於翌日10時許，在新北市三重區天台廣場見面交易
    ，旋於98年11月24日上午10時30分許，羅嘉祥在新北市三重
    區○○○路與福裕街口處，坐入吳仁成所駕駛之自小客車，
    復要求吳仁成將車駛離該處前往新北市○○區○○路二段八
    號前停車後，羅嘉祥即下車至附近拿取甲基安非他命，旋折
    返該車內，自所持香菸盒內取出甲基安非他命1 包（淨重0.
    0420公克、取樣0.0002公克、驗餘淨重0.0418公克）、含蔗
    糖成分未發現含法定毒品成分之透明結晶1 包（驗餘淨重0.
    36公克）交付吳仁成，羅嘉祥旋為埋伏在旁之員警查獲，並
    扣得其所有持供本件販賣第二級毒品甲基安非他命聯繫所用
    之NOKIA 廠牌手機1 支（含門號0000000000之SIM 卡1 枚）
    。
二、案經臺北市政府警察局大同分局移送臺灣板橋地方法院檢察
    署檢察官偵查後起訴。
    理  由
一、證據能力部分
(一)、按司法警察機關對於偵辦販毒等重大危害社會治安、且又屬
    難以偵查之案件，常使用誘捕方式辦案，此等辦案方式在不
    違反人身自由之不可受侵犯之憲法基本人權之保障下，非不
    得以為之，所蒐集而來之證據資料，亦非不得顯現於公判庭
    ，採為法院論罪科刑之依據；惟此種誘捕方式之辦案可區分
    為兩種，一為創造犯意型誘捕，一為提供機會型誘捕，前者
    ，又稱為陷害教唆，係指行為人原無犯罪意思，因受他人（
    如便衣警察）之引誘，始生犯意，進而著手實行犯罪構成要
    件行為而言，此種情形所取得之證據，因違反正當法定程序
    ，且逾越偵查犯罪之必要程度，其因此所取得之證據資料，
    應無證據能力，後者，又稱為機會教唆，係指行為人原本即
    有犯罪之意思，其從事犯罪構成要件行為之犯意，並非他人
    所創造，司法警察僅係利用機會加以誘捕，此種情形之犯罪
    行為人本具有販賣毒品之犯意，初非警察人員所造意，司法
    警察僅係運用設計引誘之技巧，使其暴露犯罪事證而加以逮
    捕偵辦，並未違反憲法對於基本人權之保障，且於公共利益
    之維護有其必要性，故依此所得之證據，則有證據能力，自
    得採為法院論罪科刑之依據（最高法院95年度台上字第4538
    號判決意旨參照）；再按警方為掃蕩毒品犯罪，往往於得知
    疑似販賣毒品之人後，會佯裝欲購買毒品而與該名疑似販賣
    毒品之人聯絡，再循線逮捕販賣者，此即刑事偵查實務上俗
    稱「釣魚」之情形，此種情形，關於販賣毒品之人是否成立
    犯罪，自應視該販賣毒品之人販賣毒品之犯意是否為佯稱欲
    購買毒品之人教唆而啟，若經警方以釣魚方式逮捕之販賣毒
    品者，原本即具有販賣之犯意，不過因警員之教唆而彰顯其
    犯行，自無何陷害可言，不能援引「陷害教唆」主張免責，
    然其犯罪行為因購買者並無購買真意，事實上不能真正完成
    買賣，因此販賣者已著手交付毒品行為時，即應論以販賣未
    遂罪（最高法院89年度台上字第3434號判決、91年度台上字
    第3443號判決要旨參照）；茲本件查獲過程乃因少年陳○○
    涉嫌違反兒童及少年性交易防制條例案件，經台北市政府警
    察局大同分局警備隊員警查獲後，少年陳○○向員警吳仁成
    提及，其知悉持用行動電話門號0000000000號、綽號「小智
    」之羅嘉祥有販賣甲基安非他命之情，員警吳仁成遂偽裝毒
    品買家，於98年11月23日20時45分許，以0000000000門號撥
    打羅嘉祥持用之0000000000門號，聯繫欲購買二千元甲基安
    非他命事宜，此有少年陳○○之警詢筆錄及員警吳仁成出具
    之職務報告書等在卷可稽（見偵查卷第17-19 、7 頁），而
    核諸偽裝毒品買家之員警吳仁成於98年11月23日20時45分許
    ，以0000000000門號撥打羅嘉祥持用之0000000000門號聯繫
    購買毒品甲基安非他命事宜時，其等之通話譯文內容即「（
    員警吳仁成）你價錢怎樣算」、「（羅嘉祥）甚麼東西」、
    「（員警吳仁成）糖果《意指甲基安非他命》」、「（羅嘉
    祥）一個二千」等語，此有通訊對話譯文在卷可憑（見偵查
    卷第27頁），是依少年陳○○所證其知悉被告涉有伺機販賣
    甲基安非他命情事，經員警依少年陳○○提供之聯絡線索撥
    打電話與被告，被告於聽聞對方雖係以暗語（即糖果）詢問
    毒品甲基安非他命之買賣事宜，然亦知對方含意係在於詢問
    有關甲基安非命之買賣，並即回稱買賣之重量、價格進而相
    約碰面交易等情以觀，俱堪認被告原有販賣甲基安非他命之
    犯罪故意，是員警因釣魚之偵查技巧蒐證，並因而查扣之本
    案毒品等證物，依諸前開最高法案判決意旨，自有證據能力
    。
(二)、本判決以下所引用之卷證資料（包含人證與文書證據），並
    無證據證明係公務員違背法定程序所取得；又被告以外之人
    於審判外之陳述，經核並無非出於自由意願而為陳述或遭違
    法取證及顯有不可信之情況；再卷內之文書證據，亦無刑事
    訴訟法第159 條之4 之顯有不可信之情況與不得作為證據之
    情形，且被告、辯護人迄本院言詞辯論終結前均未聲明異議
    ，依刑事訴訟法第159 條至159 條之5 之規定，均有證據能
    力，合先敘明。
二、認定犯罪事實所憑之證據及理由
    訊據被告就前開犯罪事實，於本院審理中坦認在卷，並經證
    人即少年陳○○於警詢、偵查證述明確、證人即員警吳仁成
    於偵查中結證在卷，而扣案白色透明結晶1 包，經鑑定，淨
    重0.0420公克、取樣0.0002公克、驗餘淨重0.0418公克、檢
    出甲基安非他命成分，另扣案透明結晶1 包，經鑑定，驗餘
    淨重0.36公克、含蔗糖成分未發現含法定毒品成分等情，則
    有偵查卷附之交通部民用航空局航空醫務中心98年12月8 日
    毒品鑑定書、本院卷附之法務部調查局99年12月13日調科壹
    字第09900564490 號鑑定書等在卷可稽，此外，並有被告所
    有，供其本件販賣第二級毒品甲基安非他命犯行聯繫所用之
    NOKIA廠牌手機（含0000000000門號SIM卡1枚）扣案為憑，
    足徵被告前開自白應與事實相符，可以採信；從而，本案事
    證明確，被告犯行堪以認定。 
三、應適用之法律、科刑審酌事由、沒收物之處理
(一)、按甲基安非他命係毒品危害防制條例管制之第二級毒品，不
    得非法持有、販賣，是核被告已著手實施販賣第二級毒品甲
    基安非他命之構成要件行為，然因偽裝毒品買家之員警並無
    實際購買甲基安非他命之真意而未能完成買賣毒品甲基安非
    他命交易之所為，係犯毒品危害防制條例第4 條第6 項、第
    2 項之販賣第二級毒品未遂罪；被告持有第二級毒品甲基安
    非他命之低度行為，應為其販賣未遂之高度行為所吸收，不
    另論罪；其已著手於販毒行為而不遂，為未遂犯，依刑法第
    25條第2 項規定減輕其刑；又販賣第二級毒品罪之法定刑為
    「無期徒刑或7 年以上有期徒刑，得併科新臺幣1 千萬元以
    下罰金」，然同為販賣第二級毒品之人，其原因動機不一，
    犯罪情節未必盡同，或有大盤毒梟者，亦有中、小盤之分，
    甚或僅止於吸毒者友儕間為求互通有無之有償轉讓者亦有之
    ，其販賣行為所造成危害社會程度自屬有異，法律科處此類
    犯罪，所設之法定最低本刑相同，不可謂不重，於此情形，
    倘依其情狀處以有期徒刑，即足以懲儆，並可達防衛社會安
    全之目的者，非不可依客觀之犯行與主觀之惡性二者，加以
    考量其情狀，審酌是否有可憫恕之處，適用刑法第59條之規
    定酌量減輕其刑，期使個案裁判之量刑，能斟酌妥當，符合
    比例原則；經查，被告於本件販賣毒品之犯行，固應受非難
    ，惟念其販賣毒品之次數1 次，本件販賣毒品甲基安非他命
    乃屬微量，其犯罪情節顯難與大、中盤毒梟者販賣大量或多
    量毒品之情形相提併論，如對其量處法定最低度刑，猶嫌過
    重，是其犯罪情狀非無可茲憫恕之處，爰依刑法第59條規定
    減輕其刑，並依法遞減輕其刑。
(二)、爰審酌被告正值青年，不思上進，僅為圖得一己之私利，無
    視於國家防制毒品危害之禁令，竟謀販售毒品牟利，不僅將
    助長毒品氾濫，戕害他人之身心發展，且足以使購買而施用
    者導致精神障礙、性格異常之虞，甚至造成生命危險之生理
    成癮性及心理依賴性，戕害國民身心健康，應受非難，復審
    酌其犯罪動機、方法、所生危害及犯後坦承犯行已有悔悟之
    心，其態度堪稱良好等一切情狀，就其本件犯行，量處如主
    文所示之刑，以示儆懲；又被告未曾因故意犯罪受有期徒刑
    以上刑之宣告，有台灣高等法院被告前案紀錄表在卷可稽，
    素行堪稱非劣，其因年輕識淺，短於思慮，而罹犯刑章，經
    此次偵、審程序之教訓後，應知所警惕，當無再犯之虞，本
    院因認對被告所宣告之刑，以暫不執行為適當，爰依刑法第
    74條第1 項第1 款之規定，併予宣告緩刑4 年，用啟自新，
    然被告所為助長毒品危害社會治安及國民健康，為具體使被
    告得確切知悉其所為之負面影響，促使其日後更加重視法規
    範秩序、強化法治觀念，導正偏差行為，使被告能以義務勞
    動方式彌補其犯罪所生損害等考量，認應課予一定條件之緩
    刑負擔，令其能從中深切記取教訓，並督促時時警惕，茲併
    依刑法第74條第2 項第5 款之規定，命被告應於緩刑期間向
    指定之政府機關、政府機構、行政法人、社區或其他符合公
    益目的之機構或團體提供240 小時之義務勞務，且依刑法第
    93條第1 項第2 款之規定，宣告於緩刑期間付保護管束，至
    於被告究應向何政府機關、政府機構、行政法人、社區公益
    機構或團體提供義務勞務，屬執行之問題，應由檢察官斟酌
    考量被告性別、家庭、身份、職業、經歷、特殊專長、體能
    狀況及素行紀錄與參加意願等因素，再依義務勞務執行機構
    之地域、特性及勞務內容等為適當之安排，附此敘明。
(三)、扣案之第二級毒品甲基安非他命1 包（淨重0.0420公克、取
    樣0.0002公克、驗餘淨重0.0418公克），應依毒品危害防制
    條例第18條第1 項前段規定，宣告沒收銷燬，而前開毒品之
    外包裝袋1 只，乃防止毒品潮濕、裸露且便於攜帶之物，係
    被告所有之物，應依毒品危害防制條例第19條第1 項規定諭
    知沒收；另扣案之NOKIA 廠牌行動電話1 支（含門號000000
    0000號SIM 卡1 枚）及含蔗糖成分未發現含法定毒品成分之
    透明結晶1 包（驗餘淨重0.36公克），為被告所有，供其本
    件販賣毒品甲基安非他命犯行所用之物，業據被告供承在案
    ，均應依同條例第19條第1 項前段規定，諭知沒收；末按犯
    毒品危害防制條例第4 條至第9 條、第12條、第13條或第14
    條第1 項、第2 項之罪者，其供犯罪所用或因犯罪所得之財
    物均沒收之，如全部或一部不能沒收時，追徵其價額或以其
    財產抵償之，毒品危害防制條例第19條第1 項固定有明文；
    惟本條屬相對義務沒收之規定，是其自有刑法第38條第1 項
    第3 款、第3 項前段規定之適用，即以屬犯人所有者，方得
    宣告沒收，再者，毒品危害防制條例第19條第1 項既採義務
    沒收主義（相對義務沒收），則其犯罪所得之對價，不問其
    中成本若干，利潤多少，固應全部諭知沒收，惟因法條既明
    文「因犯罪所得之財物」，是其沒收範圍必以犯人實際所得
    者為限，苟無所得或尚未取得者，即無從為沒收、追徵或以
    財產抵償之諭知（最高法院96年度台上字第2331號判決意旨
    參照），是本件被告並未實際取得販賣毒品之報酬二千元，
    依諸前開最高法院判決意旨，既尚難認被告實際上已有犯罪
    所得，此部分自爰不予宣告沒收或以其財產抵償之，併此敘
    明。
據上論斷，應依刑事訴訟法第299 條第1 項前段，毒品危害防制
條例第4 條第6 項、第2 項、第18條第1 項前段、第19條第1 項
，刑法第11條、第25條第2 項、第59條、第74條第1 項第1 款、
第2 項第5款 、第93條第1 項第2 款，判決如主文。
本案經檢察官高智美到庭執行職務。
中    華    民    國   100    年    1     月    31    日
                  刑事第二十庭審判長法  官  林家賢

                                    法  官  鄧雅心

                                    法  官  陳明偉
以上正本證明與原本無異。
如不服本判決，應於收受送達後十日內向本院提出上訴書狀，其
未敘述上訴之理由者並得於提起上訴後十日內向本院補提理由書
（均須按他造當事人之人數附繕本）「切勿逕送上級法院」。
                                    書記官  陳玉心
中    華    民    國  100    年    1    月    31      日
附錄：本案論罪科刑法條全文
毒品危害防制條例第4條
製造、運輸、販賣第一級毒品者，處死刑或無期徒刑；處無期徒
刑者，得併科新臺幣2千萬元以下罰金。
製造、運輸、販賣第二級毒品者，處無期徒刑或7年以上有期徒
刑，得併科新臺幣1千萬元以下罰金。
製造、運輸、販賣第三級毒品者，處5年以上有期徒刑，得併科
新臺幣7百萬元以下罰金。
製造、運輸、販賣第四級毒品者，處3年以上10年以下有期徒刑
，得併科新臺幣3百萬元以下罰金。
製造、運輸、販賣專供製造或施用毒品之器具者，處1年以上7年
以下有期徒刑，得併科新臺幣1百萬元以下罰金。
前五項之未遂犯罰之。